臺灣桃園地方法院刑事裁定　　　　　　 100年度聲判字第76號
聲　請　人　陳俊麟
被　　　告　林茂松
　　　　　　林燿焙
上列聲請人因被告等背信案件，不服臺灣高等法院檢察署檢察長
民國100 年10月7 日100 年度上聲議字第7148號駁回聲請再議之
處分（原不起訴處分案號：臺灣桃園地方法院檢察署100 年度偵
字第7638號），聲請交付審判，本院裁定如下：
    主  文
聲請人應於本裁定送達後五日內，補正委任律師為代理人提出理
由狀，逾期仍不補正，即以裁定駁回聲請。
    理  由
一、按告訴人不服上級法院檢察署檢察長或檢察總長認再議為無
    理由而駁回之處分者，得於接受處分書後10日內委任律師提
    出理由狀，向該管第一審法院聲請交付審判；法院認為交付
    審判之聲請不合法或無理由者，應駁回之，刑事訴訟法第25
    8 條之1 第1 項、第258 條之3 第2 項前段分別定有明文。
    是告訴人於聲請再議經駁回後欲聲請交付審判者，應於接受
    處分書後10日內委任律師提出理由狀向該管第一審法院聲請
    之，如未委任律師代理提出理由狀而為聲請者，即屬聲請程
    序不合法，依法應予駁回。惟此處程序不合法之欠缺，是否
    屬得補正之事項，實務上容有爭議。
二、固然實務上曾有見解以為，聲請交付審判之「委任律師提出
    理由狀」規定，係告訴人聲請交付審判必備之要件，程序始
    稱合法。並參諸刑事訴訟法第258 條之1 之立法理由說明（
    略以）：「為防止濫行提出聲請，虛耗訴訟資源，參考德國
    刑事訴訟法第172 條第3 項之規定，明定交付審判之案件，
    必須委任律師提出理由狀，程序始稱合法」等語，而認交付
    審判係採行律師強制代理制度，其目的無非在使經由具法律
    專業之律師細研案情而認有聲請交付審判之必要之情形下，
    始由其代理而提出聲請，以免發生濫訴而浪費國家訴訟資源
    之弊，解釋上即應嚴格遵守上述規定，應認聲請程式之欠缺
    並非得補正之事項，若不符上述程序，即為聲請不合法，應
    逕予駁回等語（另參見臺灣高等法院民國91年11月6 日法律
    座談會多數意見）。惟本院以為，基於至少以下兩點理由，
    認為此處「未委任律師提出理由狀」之法律上程式欠缺，仍
    屬得補正之事項：
  (一)保障聲請人之聲請權免於受不測之損害：
    按過去實務對於原審之代理人或辯護人，依刑事訴訟法第34
    6 條規定，為被告之利益提起上訴，如未以被告名義行之，
    即屬違背法律上之程式，並認為屬無可補正之事項，無庸命
    補正（參見最高法院69年臺非字第20號判例意旨）。惟該判
    例經司法院大法官釋字第306 號解釋宣示不再援用，大法官
    認為「如原審辯護人已為被告之利益提起上訴，而僅未於上
    訴書狀內表明以被告名義上訴字樣者，其情形既非不可補正
    ，自應依法先定期間命為補正，如未先命補正，即認其上訴
    為不合法者，應予依法救濟」等語。解釋理由書更深論（略
    以）：「此種由原審辯護人以被告名義提起之上訴，係該辯
    護人之行為，而非被告之行為。其上訴書狀已否表明以被告
    名義上訴字樣，非被告所能注意。如上訴書狀未為此表明，
    上開判例亦指明乃係違背程序，其情形既非不可由原為上訴
    行為之該辯護人補正，依現行刑事訴訟法第362 條但書、第
    367 條但書、第384 條但書等有關規定，法院或審判長，自
    仍應定期間先命補正。以免僅因辯護人對於上訴程式之疏忽
    ，而使被告之上訴權受不測之損害」等語。
  (二)聲請交付審判程序並無不得補正之特別規定，而刑事訴訟法
    第258 條之4 規定適用同法第273 條第6 項得補正之規定：
    按起訴或其他訴訟行為，於法律上必備之程式有欠缺而其情
    形可補正者，法院應定期間，以裁定命其補正，刑事訴訟法
    第273 條第6 項定有明文。於交付審判之程序，並無排除上
    述補正規定之特別規定，則依刑事訴訟法第258 條之4 之規
    定，該補正規定自適用於交付審判之程序。是告訴人若未經
    委任律師即自行提出理由狀，聲請交付審判，核屬法律上必
    備之程式有欠缺，而其情形既非不得補正，該管第一審法院
    應先裁定命告訴人補正，待告訴人仍未遵期補正時，始得予
    以駁回。
三、經查，本件聲請人即告訴人陳俊麟以被告林茂松、林燿焙涉
    犯背信案件，向司法機關提出告訴，經臺灣桃園地方法院檢
    察署檢察官於100 年7 月29日以100 年度偵字第7638號為不
    起訴處分後，聲請人不服，聲請再議，仍由臺灣高等法院檢
    察署檢察長於100 年10月7 日以100 年度上聲議字第7148號
    處分書認再議無理由駁回其聲請，有臺灣高等法院檢察署10
    0 年度上聲議字第7148號處分書在卷可稽。聲請人收受前揭
    處分書後，雖於100 年10月19日具狀向本院聲請交付審判，
    惟並未委任律師提出理由狀。基於如上理由，本院不願採行
    無庸命補正，逕行駁回之見解，而認本件雖程序上容有欠缺
    ，惟如未先命補正，即認定聲請不合法而逕予駁回，與法律
    保障人民聲請權及利用法院主張權利之意旨有悖，此種情形
    尚非不得補正之事項，自應定期間命為補正，聲請人如逾期
    未補正，即以裁定駁回聲請，爰裁定如主文。
中    華    民    國   100    年    10    月    24    日
                  刑事第六庭  審判長法  官  錢建榮
                                    法  官  游智棋
                                    法  官  吳元曜
以上正本證明與原本無異。
不得抗告。
                                    書記官  蔡紫凌
中    華    民    國   100    年    10    月    25    日